【裁判字號】    85,台上,4986
【裁判日期】    851018
【裁判案由】    偽造文書
【裁判全文】
最高法院刑事判決                              八十五年度台上字第四九八六號
    上  訴  人  甲○○
    選任辯護人  孫志鴻律師
                湯金全律師
                徐豐明律師
右上訴人因偽造文書案件，不服台灣高等法院台南分院中華民國八十四年十月二十日
第二審判決（八十四年度上訴字第一二九九號，起訴案號：台灣嘉義地方法院檢察署
八十三年度偵字第五七二○、五八四四號，併辦案號：同上檢察署八十四年度偵字第
八五一號），提起上訴，本院判決如左：
    主  文
上訴駁回。
    理  由
按刑事訴訟法第三百七十七條規定，上訴於第三審法院，非以判決違背法令為理由，
不得為之。是提起第三審上訴，應以原判決違背法令為理由，係屬法定要件。如果上
訴理由狀並未依據卷內訴訟資料，具體指摘原判決不適用何種法則或如何適用不當，
自應認其上訴為違背法律上之程式，予以駁回。本件上訴人甲○○上訴意旨略稱：原
審定民國八十四年九月二十二日開辯論庭，因該日適有颱風放假，改同年十月三日開
調查庭，十月十三日開辯論庭，兩次審判期日相距二十一日，竟未更新審判程序，自
已違法。上訴人已與告訴人洪芳玲和解，有和解筆錄為證，請宣告緩刑。再上訴人將
所招之互助會宣告倒會，實因被其他會員倒會致一時週轉不靈，並非經營「名屋精品
男飾店」虧損及供支應家庭開銷，且未刻意隱瞞事實，未使用詐術使人陷於錯誤，無
詐欺可言，原審未加詳查，即認上訴人詐取他人財物，認事用法顯有違誤等語。
惟查原判決依卷內資料，分別取捨，綜合判斷，認上訴人甲○○涉犯詐欺及行使偽造
私文書等罪行明確，因而撤銷第一審不當之判決，依牽連犯之法律關係從一重論處上
訴人共同連續行使偽造私文書，足以生損害於他人罪刑，已明其所憑之證據及認定
之理由。而審判非一次期日所能終結者，如下次開庭因事故間隔十五日以上者，應更
新審判程序，刑事訴訟法第二百九十三條規定甚明。是更新審判程序，應係兩次前後
審判期日相距在十五日以上方有適用。卷查原審所定本件八十四年九月二十二日之審
判期日，因遇颱風放假，並未開庭審理，審判程序並未進行，再定期八十四年十月十
三日審判，仍為第一次審判，並非第二次開審判庭，無相距十五日更新審判可言，上
訴人指原審審判程序未更新為違法，顯非依據卷內資料執為指摘；至請求緩刑，亦不
涉原判決違背法令之問題，均不得執為第三審上訴之適法理由。再原判決論處上訴人
行使偽造私文書罪刑，究竟如何違背法令﹖上訴意旨，並無一語涉及，依首揭說明，
上訴人對其行使偽造私文書部分之上訴，自屬違背法律上之程式，應予駁回。再上訴
人牽連所犯詐欺部分（刑法第三百三十九條），乃刑事訴訟法第三百七十六條第一款
之案件，上訴人所犯行使偽造私文書之重罪部分，其上訴為不合法，本院既應從程序
上予以駁回，而無從為實體上之判決有如上述，則此詐欺之輕罪部分，自亦無從適用
審判不可分之原則，併為實體上之審判。是關於詐欺部分業經第二審判決，依刑事訴
訟法第三百七十六條規定，自不得上訴於第三審法院，上訴人此部分之上訴，顯為法
所不許，亦應駁回。
據上論結，應依刑事訴訟法第三百九十五條前段，判決如主文。
中      華      民      國    八十五    年      十      月     十八     日
                              最高法院刑事第七庭
                                  審判長法官  張  信  雄
                                        法官  張  吉  賓
                                        法官  池  啟  明
                                        法官  陳  宗  鎮
                                        法官  石  木  欽
      右正本證明與原本無異
                                              書  記  官
中      華      民      國    八十五    年      十      月     三十     日


司法院資訊處製作；財團法人民間司法改革基金會備份。
